【裁判字號】    96,訴,1966
【裁判日期】    970630
【裁判案由】    毒品危害防制條例
【裁判全文】
臺灣臺北地方法院刑事判決              96年度訴字第1966號
公  訴  人  臺灣臺北地方法院檢察署檢察官
被      告  乙○○
指定辯護人  本院公設辯護人  甲○○
上列被告因違反毒品危害防制條例案件，經檢察官提起公訴（九
十六年度偵字第一九五二九號），本院判決如下：
    主  文
乙○○販賣第二級毒品未遂，處有期徒刑參年陸月，扣案之安非
他命伍小包（驗餘總淨重貳點玖捌公克）沒收銷燬之，扣案之電
子磅秤壹臺及外包裝袋伍只，均沒收；又轉讓第二級毒品，處有
期徒刑陸月。應執行有期徒刑參年玖月，扣案之安非他命伍小包
（驗餘總淨重貳點玖捌公克）沒收銷燬之，扣案之電子磅秤壹臺
及外包裝袋伍只，均沒收。
    事  實
一、乙○○明知安非他命係毒品危害防制條例第二條第二項第二
    款所規定之第二級毒品，不得非法販賣轉讓之，竟基於無償
    轉讓第二級毒品安非他命之犯意，於民國九十六年八月中旬
    ，在臺北縣板橋市，提供其所有數量不詳之毒品安非他命，
    無償轉讓予紀慧英施用，另於九十六年九月十八日晚上十時
    許，以總價新臺幣（下同）一萬五千元之價格，向林文欽（
    另案由臺灣臺北地方法院檢察署檢察官偵辦中）購入毒品安
    非他命共計八點四公克，竟意圖販賣安非他命以營利，於翌
    日（即十九日）晚間九時許，因接獲不詳姓名買家之電話，
    在臺北市○○區○○街一九三巷口，將一小包（重約零點六
    公克）之安非他命交付予紀慧英（另案由臺灣臺北地方法院
    檢察署檢察官偵辦中），委託其於同日晚間十時三十分許，
    至臺北市○○區○○路、民族東路，以三千元價格（高於進
    價每公克一七八五．七元），販賣第二級毒品安非他命予該
    不詳姓名之人，嗣經警見紀慧英神色有異、行跡可疑，上前
    攔檢盤查，而查獲上情，致未得逞，嗣於翌日（二十日）凌
    晨零時十分許，經警循線在臺北市○○區○○街一九三巷六
    之一號前查獲乙○○，並扣得其身上持有之安非他命五小包
    （總毛重四點零五公克、總淨重三點零公克、驗餘總淨重二
    點九八公克）及電子磅秤一台。
二、案經臺北市政府警察局中山分局報請臺灣臺北地方法院檢察
    署檢察官偵查起訴。
    理  由
甲、程序部分：
一、被告以外之人於審判外之陳述，雖不符刑事訴訟法第一百五
    十九條之一至第一百五十九條之四之規定，然經當事人於審
    判程序同意作為證據，法院審酌該言詞陳述作成時之情況，
    認為適當者，亦得為證據，刑事訴訟法第一百五十九條之五
    第一項定有明文；當事人、代理人或辯護人於法院調查證據
    時，知有刑事訴訟法第一百五十九條第一項不得為證據之情
    形，而未於言詞辯論終結前聲明異議者，視為有前項之同意
    ，同法條第二項定有明文。經查，證人白雅慧、紀慧英於警
    詢時之供述，固為審判外之陳述而屬傳聞證據，當事人就該
    審判外之供述，於本院準備及審理程序時並不爭執其證據能
    力，且迄於言詞辯論終結前復未聲明異議（本院卷第五六、
    六九頁），而本院審酌該等證人陳述作成時之情況，並無違
    法取證及證明力明顯過低之瑕疵，依上揭規定，自有證據能
    力。
二、按被告以外之人（包括證人、鑑定人、告訴人、被害人及共
    同被告等）於偵查中向檢察官所為陳述，除顯有不可信之情
    況者外，得為證據，刑事訴訟法第一百五十九條之一第二項
    定有明文。是被告以外之人前於偵查中已具結而為證述，除
    反對該項供述得具有證據能力之一方，已釋明「顯有不可信
    之情況」之理由外，不宜以該證人未能於審判中接受他造之
    反對詰問為由，即遽指該證人於偵查中之陳述不具證據能力
    ，方符前揭法條之立法意旨。是證人白雅慧、紀慧英於檢察
    官偵查時具結所為之證述，當事人未曾提及檢察官在偵查時
    客觀事項，有何顯不可信之情況，前揭證人於偵查中經具結
    之證言亦應具有證據能力。
乙、實體部分：
一、訊據被告乙○○固坦承於上開時地轉讓安非他命與紀慧英並
    委託她販賣一小包安非他命與不詳姓名人之事實，惟辯稱：
    其於九十六年九月十九日原無販賣安非他命之犯意，係警察
    喬裝為買家，多次去電慫恿拜託，伊才答應販售，為警察陷
    害教唆云云。惟查：
    (一)上揭被告無償轉讓第二級毒品安非他命予紀慧英施用並委
      託她販賣第二級毒品安非他命之事實，業據證人白雅慧、
      紀慧英於警詢及偵訊中證述明確，扣案之白色透明晶體五
      包，經送臺北市政府警察局刑事鑑識中心鑑驗結果，均驗
      出第二級毒品安非他命、甲基安非他命、N,N-二甲基安非
      他命成分（總毛重四點零五公克、總淨重三點零公克、驗
      餘總淨重二點九八公克），有臺北市政府警察局九十六年
      十月四日北市鑑毒字第七三九號鑑驗通知書一紙在卷可稽
      ，復有上開安非他命五小包、電子磅秤一台扣案可證及照
      片十一張附卷可參，被告之自白堪認為真實，應足採信。
    (二)被告雖辯稱其於九十六年九月十九日初始並無販賣第二級
      毒品安非他命之犯意，係警察喬裝為買家，多次去電慫恿
      拜託，伊才答應販售，此部分應有「陷害教唆」之情事云
      云。按學理上所稱之「陷害教唆」，屬於「誘捕偵查」型
      態之一，而「誘捕偵查」，依美、日實務運作，區分為二
      種偵查類型，一為「創造犯意型之誘捕偵查」，一為「提
      供機會型之誘捕偵查」，前者，係指行為人原無犯罪之意
      思，純因具有司法警察權者之設計誘陷，以唆使其萌生犯
      意，待其形式上符合著手於犯罪行為之實行時，再予逮捕
      者而言，實務上稱之為「陷害教唆」；後者，係指行為人
      原已犯罪或具有犯罪之意思，具有司法警察權之偵查人員
      於獲悉後為取得證據，僅係提供機會，以設計引誘之方式
      ，佯與之為對合行為，使其暴露犯罪事證，待其著手於犯
      罪行為之實行時，予以逮捕、偵辦者而言，實務上稱此為
      「釣魚偵查」。關於「提供機會型之誘捕偵查」型態之「
      釣魚偵查」，因屬偵查犯罪技巧之範疇，並未違反憲法對
      於基本人權之保障，且於公共利益之維護有其必要性，故
      依「釣魚」方式所蒐集之證據資料，非無證據能力。而關
      於「創造犯意型之誘捕偵查」所得證據資料，係司法警察
      以引誘或教唆犯罪之不正當手段，使原無犯罪故意之人因
      而萌生犯意而實施犯罪行為，再進而蒐集其犯罪之證據而
      予以逮捕偵辦；縱其目的在於查緝犯罪，但其手段顯然違
      反憲法對於基本人權之保障，且已逾越偵查犯罪之必要程
      度，對於公共利益之維護並無意義，其因此等違反法定程
      序所取得之證據資料，應不具有證據能力（最高法院九十
      七年度臺上字第四一八號判決參照）。本件被告乙○○曾
      於九十六年八月間販賣第二級毒品安非他命予紀慧英之事
      實，業據被告於警詢及偵訊時供承在卷（見九十六年度偵
      字第一九五二九號偵查卷第一二、八０頁），並與證人紀
      慧英於警詢及偵訊時證述之內容互核一致（見前揭偵查卷
      第二四、七三頁），而被告於偵訊時供稱「剛開始是男生
      問我這裡有沒有安非他命，我說等一下再打，然後就掛，
      後來這個男的又打了好幾次電話過來，我就答應要給他安
      非他命」等語（見前揭偵查卷第八０頁），則被告未拒絕
      不詳姓名買主之要約，原具有販賣之意思，被告所辯係警
      方佯與之為對合行為，仍無解其有販賣第二級毒品未遂之
      罪責，被告所辯其原無販賣之意，為警陷害教唆始為販賣
      行為云云，並不足採。
    (三)被告提供紀慧英交付買家之安非他命，係其於九十六年九
      月十八日晚上十時許，以八點四公克一萬五千元之對價，
      向林文欽購入，其進價每公克一七八五．七元，則其以一
      小包（重約零點六公克）三千元之價格出售，顯然高於其
      進價，則其有營利之意圖至明。
    (四)被告向林文欽購入上開安非他命，其曾自行施用，經本院
      裁定送勒戒處所觀察、勒戒，有本院九六年度毒聲字第八
      三九號裁定在卷可證（見本院卷第七六頁），公訴人雖認
      被告係以營利之意圖販入安非他命，惟其並無其他證據足
      認被告該次購入安非他命即有販賣之意圖，且被告曾無償
      轉讓安非他命與紀慧英，業如前述，則應以有利被告之認
      定，認被告係於接獲買家之要約始臨時起意並著手販賣安
      非他命。再查，紀慧英受被告之委託販賣上開第二級毒品
      安非他命予不詳姓名買家，尚未交付即為警查獲之事實，
      業據證人紀慧英警詢及偵訊中證述明確，則被告上揭販賣
      第二級毒品安非他命未遂之犯行，應可認定，本件事證明
      確，被告犯行堪以認定，應依法論科。
二、按安非他命依其成癮性、濫用性及社會危害性之程度，經行
    政院公告為毒品危害防制條例第二條第二項第二款所列之第
    二級毒品，依法不得轉讓、販售。核被告乙○○所為，係犯
    毒品危害防制條例第四條第六項、第二項之販賣第二級毒品
    未遂罪及同條例第八條第二項之轉讓第二級毒品罪，公訴人
    雖認被告所為係犯販賣第二級毒品既遂罪，惟查，毒品危害
    防制條例所謂販賣行為，雖不以販入後復行賣出為必要，祇
    要以營利意思之為目的，而有販入或賣出二者其一之行為，
    即足構成，然被告購入後確有自行施用之行為，依卷內資料
    尚無法證明被告購入時即有販賣營利之意圖，其著手交易販
    賣，尚未交付即為警查獲，則其所為，應屬販賣未遂，公訴
    意旨容有誤會，此亦經公訴人於審判中當場更正起訴法條，
    爰無須變更起訴法條，併此敘明。被告販賣、轉讓第二級毒
    品安非他命前後持有毒品安非他命之低度行為，應為販賣、
    轉讓第二級毒品之高度行為所吸收，均不另論罪。被告所犯
    販賣第二級毒品罪及轉讓第二級毒品二罪，犯意各別，罪名
    不同，應分論併罰之。被告著手於販賣第二級毒品行為之實
    行而不遂，為未遂犯，應依刑法第二十五條第二項之規定減
    輕其刑。爰審酌被告素行，其販賣及無償轉讓毒品安非他命
    供他人施用，足以助長施用毒品歪風，戕害他人身體健康甚
    鉅，並考量其品行、智識程度、生活狀況、犯罪動機、目的
    、手段，暨犯罪後坦承犯行，尚知悔悟等一切情狀，分別量
    處如主文所示之刑，並定其應執行刑，以示懲儆。扣案之安
    非他命五小包（驗餘總淨重二點九八公克），依毒品危害防
    制條例第十八條第一項前段規定，不問屬於犯人與否，由本
    院諭知沒收銷燬之，另扣案之電子磅秤一台及上開安非他命
    之外包裝袋五只，為被告所有供犯罪所用之物，業據被告供
    陳在卷，應依毒品危害防制條例第十九條第一項諭知沒收之
    。
據上論斷，應依刑事訴訟法第二百九十九條第一項前段，毒品危
害防制條例第四條第六項、第二項、第八條第二項、第十八條第
一項前段、第十九條第一項，刑法第十一條、第二十五條第二項
、第五十一條第五款，判決如主文。
本案經檢察官熊南彰到庭執行職務
中    華    民    國    97    年    6     月    30    日
                  刑事第三庭    審判長法  官  沈君玲
                                      法  官  游士珺
                                      法  官  詹慶堂
上正本證明與原本無異。
如不服本判決，應於判決送達後10日內向本院提出上訴狀 (應抄
附繕本)。
                                      書記官  羅欣宜
中    華    民    國    97    年    6     月    30    日
毒品危害防制條例第4條
製造、運輸、販賣第一級毒品者，處死刑或無期徒刑；處無期徒
刑者，得併科新臺幣 1 千萬元以下罰金。
製造、運輸、販賣第二級毒品者，處無期徒刑或 7 年以上有期徒
刑，得併科新臺幣 7 百萬元以下罰金。
製造、運輸、販賣第三級毒品者，處 5 年以上有期徒刑，得併科
新臺幣 5 百萬元以下罰金。
製造、運輸、販賣第四級毒品者，處 3 年以上 10 年以下有期徒
刑，得併科新臺幣 3 百萬元以下罰金。
製造、運輸、販賣專供製造或施用毒品之器具者，處 1 年以上 7
年以下有期徒刑，得併科新臺幣 1 百萬元以下罰金。
前五項之未遂犯罰之。
毒品危害防制條例第8條
轉讓第一級毒品者，處 1 年以上 7 年以下有期徒刑，得併科新
臺幣 1 百萬元以下罰金。
轉讓第二級毒品者，處 6 月以上 5 年以下有期徒刑，得併科新
臺幣 70 萬元以下罰金。
轉讓第三級毒品者，處 3 年以下有期徒刑，得併科新臺幣 30 萬
元以下罰金。
轉讓第四級毒品者，處 1 年以下有期徒刑，得併科新臺幣 10 萬
元以下罰金。
前四項之未遂犯罰之。
轉讓毒品達一定數量者，加重其刑至二分之一，其標準由行政院
定之。


司法院資訊處製作；財團法人民間司法改革基金會備份。
